【裁判字號】    88,易,5186
【裁判日期】    890328
【裁判案由】    詐欺等
【裁判全文】
臺灣高雄地方法院刑事判決                        八十八年度易字第五一八六號
    公  訴  人  臺灣高雄地方法院檢察署檢察官
    被      告  甲○○
右列被告因詐欺等案件，經檢察官提起公訴（八十八年度偵字第一○五○一號），本
院判決如左：
    主  文
甲○○意圖為自己不法之所有，以詐術使人將本人之物交付，處有期徒刑參月。緩刑
貳年。
    事  實
一、甲○○意圖為自己不法之所有，於民國八十七年十二月七日，在高雄市向奇異融
    資股份有限公司（以下簡稱奇異公司）詐稱願以動產擔保附條件買賣之方式，向
    該公司購買車牌ＹＺ－○二二○號自用小客車一部，致奇異公司信以為真，與之
    簽訂附條件買賣暨動產擔保契約書，約定由甲○○以新臺幣（下同）六十九萬八
    千元，向奇異公司購買上開自用小客車，除頭期款二萬八千元於訂約時給付外，
    其餘價金分四十八期給付，每月一期，每期給付一萬七千九百七十五元，並約定
    該車應放置在高雄縣鳳山市○○街六十三號八樓，奇異公司因而陷於錯誤，在高
    雄市某地，將上開自用小客車交予甲○○。詎甲○○除繳納頭期款二萬八千元，
    以取得上開自用小客車外，未給付任何分期付款價金，並於取得上開自用小客車
    後，即將該車遷至台中地區使用，以致奇異公司追索無著，受有損害，始知受騙
    。
二、案經奇異公司訴請臺灣高雄地方法院檢察署檢察官偵查起訴。
    理  由
一、訊之被告甲○○固坦承有於右揭時地向告訴人奇異公司購買上開自用小客車，且
    除頭期款外，未繳納其他分期付款價金，並於取得上開自用小客車翌日，即將該
    車開到台中地區使用等事實，惟矢口否認有詐欺、違反動產擔保交易犯行，辯稱
    ：上開自用小客車係保證人戴韓妮所購買，因戴韓妮年紀太小，始由伊出名購買
    ，伊支付頭期款十萬元，另有告知戴女繳納分期付款，惟戴女均置之不理，伊又
    無工作，無力支付云云。經查：右揭事實，業據告訴人之代理人沈秋金、何玉玟
    分別於偵查、本院審理時到庭指訴綦詳，並有被告與告訴人簽訂之附條件買賣暨
    動產擔保契約書及動產擔保交易附條件買賣設定登記申請書各一件附卷可稽，而
    上開自用小客車之頭期款是由被告支付，其於購車之時即已決定將該車開到台中
    使用，且於取得上開自用小客車翌日即將該車開到台中等語，已據被告供承在卷
    （見本院八十九年三月七日審判筆錄），顯見被告自始即有不法所有之意圖，再
    參以告訴人之代理人何玉玟述稱被告於購車當時並未告知告訴人該車係保證人戴
    韓妮所購買等語（見本院八十九年三月七日審判筆錄）可知，縱事後該車是由戴
    韓妮使用，亦屬被告與戴女間之約定，仍無解於被告為右揭動產擔保交易債務人
    之責任，被告辯稱該車係戴女所購買，由其出名訂約云云，顯係卸責之詞，要無
    可採。被告既於購車之時即已計劃將該車開到台中地區使用，卻無視於前開契約
    不得任意遷移之約定，仍於前開契約書中約定車輛放置地點為高雄縣鳳山市○○
    街六三號八樓，再於取得該車之翌日將車遷往台中地區使用，遷移後既不為通知
    ，於債權人對標的物占有權之行使，顯有妨礙，而其明知無力支付分期款，且果
    未繳納任何款項，是其有詐欺之意圖，至為灼然。本件事證明確，被告犯行洵堪
    認定。
二、核被告所為，係犯刑法第三百三十九條第一項之詐欺取財罪。審酌被告取得標的
    物後，竟任意將之遷移，且未繳付任何分期款，使債權人追索無著，受有損害，
    惟其到案後已與告訴人達成民事和解，業據告訴人之代理人何玉玟於本院審理時
    到庭陳述甚明（見本院八十九年三月十四日審判筆錄），並坦承犯行態度良好等
    一切情狀，量處如主文所示之刑。查被告前未曾受有期徒刑以上刑之宣告，有臺
    灣高雄地方法院檢察署刑案資料查註紀錄表一件附卷可稽，於犯罪後亦已與告訴
    人成立民事和解，已如前述，足見被告經本次偵審及科刑判決後，已知所警惕，
    而無再犯之虞，本院因認前開對其宣告之刑，以暫不執行為適當，爰併予宣告緩
    刑二年，以啟自新。
三、公訴人認被告另涉有動產擔保交易法第三十八條之罪嫌，惟被告係於購車時自始
    即有不法詐騙取得車輛之意圖，已如前述，是其購入後將之遷移至台中，並交由
    戴韓妮使用之行為，為處分贓物之行為，而動產擔保交易法第三十八條，係指被
    告購車時對於車輛尚無不法所有之意圖，係於取得車輛後，另生為自己不法之利
    益，將車遷移、出賣、出質或為其他處分行為，致債權人無從就該車輛行使所有
    人之權利追償，二者在犯意之區別上顯有不同，是公訴人認被告另犯動產擔保交
    易法第三十八條之罪，尚有未洽，本應為無罪之諭知，惟公訴人認此部分與上開
    詐欺罪有方法結果之裁判上一罪之想像競合關係，故不另為無罪之諭知，併此敘
    明。
據上論斷，應依刑事訴訟法第二百九十九條第一項前段，刑法第三百三十九條第一項
、第七十四條第一款，罰金罰鍰提高標準條例第一條前段，判決如主文。
中      華      民      國      八十九    年     三     月    二十八    日
                                  臺灣高雄地方法院刑事庭
                                      法  官  李麗珠
右正本證明與原本無異。
如不服本判決，應於判決送達後十日內，向本院提出上訴狀。
                                      書記官  簡鴻雅
中      華      民      國      八十九    年     三     月    二十八    日
附錄本案判決論罪科刑法條：
刑法第三百三十九條第一項：
意圖為自己或第三人不法之所有，以詐術使人將本人或第三人之物交付者，處五年以
下有期徒刑、拘役或科或併科一千元以下罰金。


司法院資訊處製作；財團法人民間司法改革基金會備份。
